【裁判字號】    95,交聲,402
【裁判日期】    950616
【裁判案由】    違反道路交通管理處罰條例聲明異議
【裁判全文】
臺灣臺北地方法院交通事件裁定         95年度交聲字第402號
原處分機關  臺北市交通事件裁決所
異議人即
受處分人    甲○○
上列受處分人因違反道路交通管理處罰條例案件，對於臺北市交
通事件裁決所於民國九十五年四月二十一日所為之北市裁二字第
裁二二—Ｔ00000000號處分，聲明異議，本院裁定如下
：
    主  文
異議駁回。
    理  由
一、按「汽車駕駛人，行車速度，超過規定之最高時速，或低於
    規定之最低時速，除有第四十三條第一項第二款情形外，處
    新臺幣（下同）一千二百元以上二千四百元以下罰鍰。」、
    「汽車駕駛人有第三十三條、第三十八條第一項、第四十條
    第一項、第四十五條、第四十七條第一款至第四款、第四十
    八條、第四十九條或第六十條第一項、第二項第一款至第三
    款情形之一者，除依原條款處罰鍰外，並各記記違規點數一
    點」，道路交通管理處罰條例第四十條第一項、第六十三條
    第一項第一款分別定有明文。
二、本件受處分人即異議人甲○○於民國九十五年二月二十七日
    ，駕駛車號二Ａ—九二○七號自用小客車行經限速標誌六十
    公里之台東縣東河鄉台十一線東河外環道號一三八．五公里
    處，車速高達八十八公里，超過規定之最高時速二十公里以
    上，經原舉發單位臺東縣警察局成功分局東河分駐所警員吳
    德輝、沈正德當場舉發，並以異議人駕駛車輛，行車速度，
    超過規定之最高時速為由，依道路交通管理處罰條例第四十
    條第一項規定，當場掣發臺東縣警察局東警交字第Ｔ000
    00000號舉發違反道路交通管理事件通知單，指定應於
    九十五年三月十四日前到案自行繳納罰鍰。嗣異議人不服，
    於九十五年三月十日向原處分機關臺北市交通事件裁決所提
    出異議，並由原處分機關於九十五年四月二十一日依道路交
    通管理處罰條例第四十條第一項、第六十三條第一項第一款
    之規定，以北市裁二字第裁二二—Ｔ00000000號裁
    決書裁處異議人罰鍰一千九百元，並記違規點數一點，受處
    分人於九十五年四月二十一日收受裁決書，並於同年四月二
    十一日聲明異議，合先敘明。
三、聲明異議意旨略以：本件取締警員指稱異議人於九十五年二
    月二十七日，駕駛車號二Ａ—九二○七號自用小客車行經限
    速標誌六十公里之台東縣東河鄉台十一線東河外環道號一三
    八．五公里處，車速高達八十八公里，惟查，警員於舉發異
    議人違規之當時，並未提出電子測速器材之數據列表單據及
    照片予異議人進行確認，且本件違規超速車輛極有可能為行
    駛於異議人前方之車輛，警員竟執意開單處罰，顯不合理，
    為此聲明異議，請求撤銷原處分云云。
四、訊據異議人固不諱言於上揭時、地駕駛車號二Ａ—九二○七
    號自用小客車等情（見本院卷第三、十八頁），惟辯稱警員
    於舉發異議人違規之當時，並未提出電子測速器材之數據列
    表單據及照片予伊進行確認，且本件違規超速車輛極有可能
    係行駛於異議人前方之車輛，云云。經查：
  (一)證人即舉發本件違規事實之臺東縣警察局成功分局東河分駐
    所警員吳德輝於本院結證稱：「（提示舉發違規通知單，本
    件違規事實是否是你舉發的？並請你詳述當時事發情況？）
    那天是我跟我的所長沈正德一起路檢，是沈正德拿著測速槍
    去測速的，是沈正德攔車的，然後沈正德測完之後，就讓受
    處分人看測速槍上面測出來的速度，因為所長沒有在舉發，
    舉發違規通知單是我寫的，當時我也是在那邊看，當時受處
    分人後面確實有一輛車，但是他自己的前方並沒有車子，本
    件並不可能有受處分人所說的前方有車輛超速而沒有攔下來
    ，而攔下後方受處分人車輛的情形，因為測速槍一台車經過
    我們按一次就有一個測數值，第二台車我們又按一次測數值
    又變了，我們是邊測速，邊用旗子把他攔下來的。（本件為
    何沒有受處分人所要求閱覽的書面測速資料？）我們測速槍
    沒有辦法列印出來測數值。（通常警察的作法是否是拿測速
    槍直接給當事人看？）是的。（測速槍的測速數值給當事人
    看了以後，是不是就直接填載在舉發違規通知單上？）是的
    。（本路段的速度的限制是否是六十公里嗎？）是的，我可
    以提出照片四張，大約在攔獲車輛位置的一百公尺左右。」
    等語明確（見本院卷第十八、十九頁），並有臺東縣警察局
    東警交字第Ｔ00000000號舉發違反道路交通管理事
    件通知單（見本院卷第十一頁）、臺東縣警察局成功分局九
    十五年四月六日成警交字第○九五○○○○八一五號函（見
    本院卷第九、十頁）及違規地點前限速告示牌現場照片（見
    本院卷第二一、二二頁）附卷足憑，且綜觀全卷相關事證並
    無證據證明證人吳德輝誤認上揭違規事實，自不得以證人吳
    德輝為舉發異議人上開違規行為之警員，即認其證詞未為足
    採，；又交通警察掣單舉發違反道路交通管理處罰條例所列
    之違規事實，本質上為行政處分，係公務員基於職務上之權
    力，依法就特定之具體事件所為之具公法上效果之單方行政
    行為，基於公務員為公法上行為具有公信力之原則，該行政
    行為當可被推定為真正，據以處分之事實認定亦可推認係正
    確無誤，蓋公務員一切行政行為如均需預留證據以證其實，
    則國家行政勢必窒礙難行，據此，刑事訴訟法關於犯罪事實
    證據之規定如與屬行政秩序罰之交通違規裁罰本質不合，即
    不在準用之列，況本院遍查全案事證亦無任何證據足資證明
    證人吳德輝錯認違規情事，是則執勤員警本其維護交通秩序
    、安全職責所為之舉發，自應受到合法、正確之推定，是認
    異議人確有上開超速之違規行為。
  (二)異議人雖辯稱本件取締警員未提出電子測速器材之數據列表
    單據及照片與伊進行確認，違規超速車輛極有可能係行駛於
    異議人前方之車輛云云，惟查，本件舉發警員使用之雷達測
    速儀為手持當場舉發式，因此無法提供違規照片、測速值列
    印資料等情，亦有臺東縣警察局成功分局九十五年四月六日
    成警交字第○九五○○○○八一五號函在卷足憑（見本院卷
    第九、十頁），且查，本件警員於取締車輛行車速度超速時
    ，係以手持式雷達測速儀個別測試車輛之行車速度，如發現
    有違規超速情形，即當場舉旗攔下該車輛，且取締違規超速
    當時，異議人前方並無任何車輛，自無可能發生異議人所稱
    前方車輛違規超速未攔下而改取締後方車輛之情形等情，業
    據證人吳德輝於本院結證屬實（見本院卷第十八頁反面），
    是異議人所為辯解，顯係空言推諉之詞，未為足取。
  (三)綜上堪認，前揭違規事實已臻明確，異議人空言否認有違規
    行為，要無可採，本件事證明確，異議人違規行為堪以認定
    ，應依法處罰。
五、綜上所述，本件異議人於上開時、地駕駛車輛，行車速度，
    超過規定之最高時速之違規事實，堪可認定，原處分機關依
    道路交通管理處罰條例第四十條第一項、第六十三條第一項
    第一款及違反道路交通管理事件統一裁罰基準及處理細則第
    四十三條、第四十四條、第六十一條之規定，裁處異議人罰
    鍰一千九百元，並記違規點數一點，於法核無違誤。受處分
    人聲明異議，指摘原處分不當，為無理由，應予駁回。
據上論斷，應依道路交通案件處理辦法第十九條，裁定如主文。
中    華    民    國    95    年    6     月    16    日
                           交通法庭法  官  李家慧
以上正本證明與原本無異
如不服本裁定應於送達後5日內向本院提出抗告狀
                                   書記官  楊文祥
中    華    民    國    95    年    6     月    16    日


司法院資訊處製作；財團法人民間司法改革基金會備份。
